【裁判字號】    97,上易,3061
【裁判日期】    980227
【裁判案由】    竊盜
【裁判全文】
臺灣高等法院刑事判決                97年度上易字第3061號
上  訴  人  臺灣板橋地方法院檢察署檢察官
被      告  乙○○
                    （現因另案在臺灣桃園女子監獄執行中）
上列上訴人因被告竊盜案件，不服臺灣板橋地方法院96年度易字
第2698號，中華民國97年10月6日第一審判決（起訴案號：臺灣
板橋地方法院檢察署96年度偵字第10976號），提起上訴，本院
判決如下：
    主  文
上訴駁回。
    理  由
一、本案經本院審理結果，認第一審判決對被告乙○○為無罪
    之諭知，核無不當，應予維持，並引用第一審判決書記載之
    證據及理由（如附件）。
二、檢察官上訴意旨以：證人李忠瀚於原審審理中到庭證稱：「
    （你家有電腦二組、液晶顯示器二台、數位相機數台、攝錄
    放影機、彩色液晶手機、無限監視器、車用音響喇叭、中華
    民國硬幣集冊還有你的身分證這些東西不見了？）是的。（
    為何不見？）我上課回來之後，就發現這些東西不見。（什
    麼時候不見？）我不記得，我是早上出門上課，下課後回家
    就發現東西不見。（那天早上去上課，家裡還有誰在？）他
    們都在，除了我跟我妹妹不在，被告跟他朋友及李明忠還有
    我叔叔都在。那段期間被告是住我家，他的朋友有時候會過
    來住。（你下課之後發現東西不見，有無問東西去哪裡？）
    我有問我叔叔，他說不知道。因為當時只有我叔叔一個人在
    家，其他人都不在了。... （你有沒有聽說過你叔叔李明忠
    把這些東西賣掉？）我叔叔一直待在家，東西不見的那天我
    回來時候他還在家睡覺，我還把他叫醒，我問他，他說他也
    不知道」等語（見原審97年8月13日審判筆錄）。由上開證
    人李忠瀚證述情節觀之，其雖未目睹被告竊取上開物品之經
    過，惟被告當時係居住在上開住處，其竊取物品之時機甚多
    ，縱使證人李忠瀚未親眼目睹被告竊取上開物品之情形，惟
    仍無解於被告涉犯上開之犯行云云。
三、惟查：
  (一)按認定犯罪事實所憑之證據，雖不以直接證據為限，間接證
    據亦包括在內；然而無論直接或間接證據，其為訴訟上之證
    明，須於通常一般之人均不致有所懷疑，而得確信其為真實
    之程度者，始得據為有罪之認定，倘其證明尚未達到此一程
    度，而有合理之懷疑存在時，事實審法院復已就其心證上理
    由予以闡述，敘明其如何無從為有罪之確信，因而為無罪之
    判決，尚不得任意指為違法。又，刑事訴訟法第161條已於
    民國91年2月8日修正公布，其第一項規定：檢察官就被告犯
    罪事實，應負舉證責任，並指出證明之方法。因此，檢察官
    對於起訴之犯罪事實，應負提出證據及說服之實質舉證責任
    。倘其所提出之證據，不足為被告有罪之積極證明，或其指
    出證明之方法，無從說服法院以形成被告有罪之心證，基於
    無罪推定之原則，自應為被告無罪判決之諭知；本件原審審
    判時，修正之刑事訴訟法關於舉證責任之規定，已經公布施
    行，檢察官仍未提出適合於證明犯罪事實之積極證據，並說
    明其證據方法與待證事實之關係；原審對於卷內訴訟資料，
    復已逐一剖析，參互審酌，仍無從獲得有罪之心證，因而維
    持第一審諭知無罪之判決，於法洵無違誤。最高法院76年台
    上字第4986號、92年台上字第128號分別著有判例。
  (二)依檢察官上訴意旨所舉證人李忠瀚於原法院審理中到庭所為
    供證，得見證人李忠瀚於物品失竊當日係在早上出門上課，
    下課後回家發現東西不見，並未目睹物品失竊之情狀；且所
    指物品失竊當日在家（物品失竊地）者，除被告之外尚有其
    他友人及證人李忠瀚之叔叔；而證人李忠瀚之叔叔並不知悉
    被告有竊取屋內物品之情事。
  (三)告訴人甲○○所指物品失竊當日，在家（物品失竊地）者既
    有多人，又無任何人目賭被告參與行竊；則尚難以事後發現
    物品失竊，即遽然推認係被告乙○○所竊取。
  (四)綜上所述，公訴人所舉之證據尚不足使法院獲得被告乙○○
    有本案竊盜犯行之確信。上訴意旨執前詞指摘原判決不當，
    為無理由，應予駁回。
四、據上論結，應依刑事訴訟法第373條、第368條，判決如主文
    。
本案經檢察官周誠南到庭執行職務。
中    華    民    國    98    年    2     月    27    日
                  刑事第三庭    審判長法  官  陳博志
                                      法  官  蔡聰明
                                      法  官  許文章
以上正本證明與原本無異。
不得上訴。
                                      書記官  陳嘉文
中    華    民    國    98    年    2     月    27    日


司法院資訊處製作；財團法人民間司法改革基金會備份。
